臺灣桃園地方法院交通事件裁定　　　　　　　　　　九十三年度交聲字第二四０號
　　原處分機關　交通部公路總局新竹區監理所中壢監理站
　　異　議　人　乙○○　男　三.
　　即受處分人
右列受處分人因違反道路交通管理處罰條例案件，對於交通部公路總局新竹監理所中
壢監理站中華民國九十三年五月四日所為之處分（處分案號：壢監裁字第裁五三—Ｄ
一Ａ０二七三八二號），聲明異議，本院裁定如左：
    主  文
原處分關於汽車駕駛人，駕駛汽車違反道路交通安全規則，因而肇事致人受傷部分所
為之處分撤銷。
乙○○汽車駕駛人，駕駛汽車違反道路交通安全規則，因而肇事致人受傷，記違規點
數點。
其餘異議駁回。
    理  由
一、原處分意旨略以：異議人即受處分人乙○○於民國九十二年十一月二十六日凌晨
    零時二十分許，駕駛車牌號碼ＧＭ─三八八一號自用小客車，沿桃園縣龍潭鄉○
    ○路直行往中豐路方向行駛，行經龍潭鄉○○路、中興路口前時（行駛外側車道
    ）．因超越該路段時速五十公里之速限而超速行駛，而與甲○○所騎乘、沿大昌
    路往大溪方向行駛之車牌號碼ＥＶＯ─二五九號輕型機車發生碰撞，致甲○○受
    有右股骨、脛骨骨折及頭部外傷等傷害，爰依道路交通管理處罰條例第四十條第
    一項、第六十一條第三項、第六十三條第一項第一款之規定裁處異議人罰鍰新台
    幣（下同）一千七百元、吊扣駕駛執照三個月並記違規點數一點之處分。
二、聲明異議意旨略以：異議人於九十二年十一月二十六日凌晨零時二十分許，駕駛
    車牌號碼ＧＭ─三八八一號自用小客車，沿桃園縣龍潭鄉○○路直行往中豐路方
    向行駛，行經龍潭鄉○○路、中興路口前時，雖未減速慢行而有超速之情事，然
    本件車禍之發生係因甲○○未依規定優先讓直行車先行，即貿然左轉所致，與異
    議人之超速行駛行為間並無直接因果關係，原處分機關認異議人駕駛汽車違反道
    路交通安全規則，因而肇事致人受傷，而依道路交通管理處罰條例第六十一條第
    三項之規定吊扣異議人駕駛執照三個月，其認事用法殊有違誤，請求撤銷原處分
    云云。
三、按在市區道路，時速不得超過五十公里；汽車行駛時，駕駛人應注意車前狀況，
    並隨時採取必要之安全措施，道路交通安全規則第九十三條第一項第一款、第九
    十四條第三項分別定有明文。又道路交通管理處罰條例第六十一條條文業經總統
    於九十三年四月二十一日以華總一義字第０九三０００七七六０一號令修正公布
    ，並經行政院定自九十三年七月一日施行（發文日期：九十三年六月三十日，發
    文字號：院臺交字第０九三００八六六八四號）。依修正後道路交通管理處罰條
    例第六十一條第三項規定，汽車駕駛人駕駛汽車違反道路交通安全規則，因而肇
    事致人受傷者，記違規點數三點；致人重傷者，吊扣其駕駛執照三個月至六個月
    。
四、訊據異議人乙○○自承行經前開地點時超越該路段時速五十公里之限速，與證人
    甲○○發生車禍，致證人甲○○因而受有前開傷害之事實，並經證人甲○○證述
    在卷，且有診斷證明書、道路交通事故現場圖、道路交通事故調查報告表（一）
    、（二）各一紙、現場照片十五幀在卷可稽，而依該道路交通事故現場圖所示，
    異議人之車輛所形成之煞車痕為十五．六公尺，對照司法行政部６２．５．９（
    ６２）函刑決字第四六號四號函轉交通部道路交通安全督導會訂５．４交導登（
    ６２）字第二三二號函之一般公路汽車煞車距離、行車速度對照表，異議人斯時
    車速應已逾時速五十公里，是異議人行經前開地點時超越該路段時速五十公里之
    限速，與證人甲○○發生車禍，致證人甲○○因而受有前開傷害之事實，應屬無
    疑。次查，本件車禍發生後，異議人車輛停放在大昌路、中興路口之外側車道位
    置，其左側車身距離中央分隔島約四．八公尺，異議人左前側車頭撞擊證人甲○
    ○機車右側車身，致機車滑行至中央分隔島處，此有前開道路交通事故現場圖及
    現場照片可佐，再參諸異議人陳稱：伊行駛到路口紅綠燈下方位置時才看到甲○
    ○之機車在對向之內側車道等候，但沒有注意她有左轉的動作，所以伊就沒有減
    速，等伊距離甲○○的機車約一、二公尺時，才看到她忽然左轉過來，所以來不
    及煞車而撞上她等語，顯見在異議人行經前開停車位置之地點之前，證人甲○○
    即已自對向之內側車道開始起步左轉，雖甲○○為左轉彎車，未讓直行之異議人
    先行，違反道路交通安全規則第一百零二條第一項第六款之規定，對本件車禍之
    發生應負過失之責，然異議人行經前揭路口，在尚未進入交岔路口前即已看見證
    人甲○○之機車在對向之內側車道等候，卻未減速慢行，仍以超越時速五十公里
    之速度行駛，而在其行駛至前開停車位置之前，證人甲○○之機車即已開始起步
    左轉，異議人卻疏未注意車前狀況，並隨時採取必要之安全措施，至距離證人甲
    ○○機車約一、二公尺處時始發覺證人甲○○，然已閃煞不及，致與證人甲○○
    之機車發生碰撞，其就本件車禍之發生亦難辭其過失責任。本件經本院依職權送
    請臺灣省桃園縣區車輛行車事故鑑定委員會鑑定結果，認證人甲○○駕駛輕機車
    左轉彎，未讓直行車先行，為肇事主因，異議人駕駛自用小客車疏未注意車前狀
    況，為肇事次因，有鑑定意見書一份在卷可參，與本院前揭認定大致相符。證人
    甲○○對本件車禍之發生雖有前述之過失原因，然異議人既亦有前開違反道路交
    通安全規則之事由，並致證人甲○○因而受傷，自應依道路交通管理處罰條例之
    規定予以裁處。
五、按道路交通管理處罰條例第六十一條條文業經總統於九十三年四月二十一日修正
    公布，並經行政院定自九十三年七月一日起施行已如前述。依修正後道路交通管
    理處罰條例第六十一條第三項規定：「汽車駕駛人駕駛汽車違反道路交通安全規
    則，因而肇事致人受傷者，記違規點數三點；致人重傷者，吊扣其駕駛執照三個
    月至六個月。」，茲比較修正前道路交通管理處罰條例第六十一條第三項規定：
    「汽車駕駛人，駕駛汽車違反道路交通安全規則，因而肇事致人受傷者，吊扣其
    駕駛執照三個月至六個月。」，可知同一「汽車駕駛人駕駛汽車違反道路交通安
    全規則，因而肇事致人受傷者」之事實，因法規條文之修正，已有不同之處罰規
    定，按行政罰雖異於刑事罰，但均屬對於行為人不利之處分，故行政罰在法律之
    適用上，除法律另有規定者外，亦應類推適用刑法第二條第一項：「行為後法律
    有變更者，適用裁判時之法律，但裁判前之法律有利於行為人者，適用最有利於
    行為人之法律。」之規定，此不違反行政目的之實現，自允對於行為人為有利之
    解釋，且尚未裁決確定之案件均有從輕從新原則適用（最高行政法院八十六年判
    字第六七四號判決參照）。本件受處分人係於九十二年十一月二十六日因違反道
    路交通安全規則而致人受輕傷，經原處分機關於九十三年五月四日依修正前之道
    路交通管理處罰條例第六十一條第三項裁處，有前開違反道路交通管理事件裁決
    書一紙附卷可憑，惟因道路交通管理處罰條例第六十一條業於九十三年七月一日
    修正公布施行，依前揭說明，經比較結果以修正後之規定對異議人較為有利，自
    應依修正後之道路交通管理處罰條例第六十一條第三項裁處異議人記違規點數三
    點。從而關於異議人駕駛汽車違反道路交通安全規則，因而肇事致人受傷之部分
    ，所為之吊扣其駕駛執照三個月之原處分應予撤銷，改記違規點數三點。本件異
    議人此部分之異議雖無理由，惟原處分因所適用法律於事後修正，乃不及比較新
    舊法而未適用有利於異議人之新法，即有可議之處，自應由本院將此部分之原處
    分撤銷，另依新法規定裁處如主文第二項所示之處罰，以資適法。
據上論斷，應依道路交通案件處理辦法第二十條前段，裁定如主文。
中 　　　華 　　　民　 　　國　　 九十三　　年　　十一  　月　　三十　　日
                                臺灣桃園地方法院交通法庭
                                    法　官　蔡和憲
右正本證明與原本無異。
如不服本裁定，應於送達後五日內，向本院提出抗告狀。
                                    書記官  常毓生
中　　 　華　 　　民　 　　國　 　九十三　　年　　十一　　月　　三十  　日
